【裁判字號】    98,交聲,211
【裁判日期】    980731
【裁判案由】    違反道路交通管理處罰條例聲明異議
【裁判全文】
臺灣基隆地方法院交通事件裁定         98年度交聲字第211號
移送機關即
原處分機關  交通部公路總局臺北區監理所
異  議  人
即受處分人  甲○○
上列受處分人因違反道路交通管理處罰條例案件，對於交通部公
路總局臺北區監理所民國98年6 月17日所為之處分（原處分案號
：北監營裁字第裁40-Z00000000號），聲明異議，本院裁定如下
：
    主  文
異議駁回。
    理  由
一、原處分意旨略以：異議人即受處分人（下稱異議人）甲○○
    於民國98年4 月23日08時20分許，駕駛車牌號碼119-NE號營
    業一般小客車，行經國道3 號南下11.2公里處，因「經雷射
    測速槍測得行速106 公里，限速90公里，超速16公里，測距
    283 公尺」違規，為內政部警政署國道公路警察局第九警察
    隊木柵分隊警員游叔寶依違反道路交通管理處罰條例第33條
    第1 項第1 款之規定當場掣單舉發，嗣原處分機關認違規事
    實明確，仍依交通管理處罰條例第33條第1項第1款之規定，
    裁處異議人罰鍰新臺幣（下同）3,000 元，並依同條例第63
    條第1 項第1 款之規定，記違規點數1 點等語。
二、異議意旨略以：異議人於異議狀內認警員持雷射槍所測得之
    雷射測速係前面的車輛，於本院調查時復主張如果是以雷射
    槍測得異議人的車速，應該要給異議人照片，高速公路車子
    很多，不知道警察測的是那一部車，為此聲明異議，請求撤
    銷原處分云云。
三、按汽車行駛高速公路及快速公路，應依速限標誌指示，高速
    公路及快速公路交通管制規則第5條第1項定有明文；又汽車
    行駛於高速公路、快速公路或設站管制之道路，行車速度超
    過規定之最高速限者，處汽車駕駛人新臺幣3,000元以上6,0
    00元以下罰鍰，另汽車駕駛人，有違反道路交通管理處罰條
    例第33條第1 項情形者，除依原條款處罰鍰外，並記違規點
    數1 點，道路交通管理處罰條例第33條第1 項第1 款及第63
    條第1 項第1 款分別定有明文。
四、經查：
  (一)異議人於民國98年4 月23日08時20分許，駕駛車號119-NE號
    營業小客車，行經國道三號高速公路南下11.2公里處，經內
    政部警政署國道公路警察局第九警察隊木柵分隊警員游叔寶
    當場以手持式雷射測速儀器鎖定採證，測得異議人所駕駛之
    車輛時速高達106 公里，超過規定之最高時速90公里16公里
    ，予以攔停舉發，嗣經原處分機關交通部公路總局臺北區監
    理所裁罰異議人罰鍰3,000 元，並記違規點數1 點，此有內
    政部警政署國道公路警察局舉發違反道路交通管理事件公警
    局交字第Z00000000 號通知單影本、交通部公路總局臺北區
    監理所北監營裁字第裁40-Z00000000號違反道路交通管理事
    件裁決書、內政部警政署國道公路警察局第九警察隊98年6
    月4 日公警九交字第0980971203號函各1 紙在卷可稽。異議
    人雖不否認於前揭時、地為警舉發之事實，惟以前揭情詞置
    辯。
  (二)本件係使用雷射測距測速儀器（非照相式）進行違規採證，
    該儀器業經經濟部標準檢驗局於97年9月2日檢定合格，且該
    儀器係以雷射光束（不可見光）直接瞄準行進中之車輛，屬
    「單點單台」之測速方式，瞬間發射的脈衝波高違13組，每
    秒可達40組以上，車輛如有超出設定之速限即立刻鎖定。又
    舉發員警所使用之測速器係針對單一車輛進行鎖定測速，該
    儀器以抬頭顯示幕正中央之雷射光瞄準點，對準單一受測車
    輛進行測速（不論該車行駛何車道，以測速器瞄準所測之車
    輛，即可測得該車車速），測得之速度及測距值立即顯示於
    儀器面板等情，此有內政部警政署國道公路警察局第九警察
    隊上開函文及經濟部標準檢驗局雷射測速儀檢定合格證書（
    有效期間至98年9月30日）各1紙在卷可稽，是該雷射測速儀
    器之準確度應屬可信，且應可排除同時針側到兩部車或對單
    車偵測時受其他車輛影響之情形，故舉發員警持以測量異議
    人行車速度之雷射測距測速儀器於舉發違規日，仍處於檢驗
    合格期限內，據此推論，上開機器自係處於運作功能正常之
    狀態，是以異議人確有於上開時、地，駕駛營業小客車，經
    舉發員警持該雷射測速儀器測得行速為106公里超速16公里
    行駛之違規事實，足堪認定。
  (三)復依證人即舉發本件違規之內政部警政署國道公路警察局第
    九警察隊木柵分隊警員游叔寶到庭具結證稱：「（法官問：
    異議人車輛違規情況如何？）我在國道3號南下路段11.2公
    里處執行測速取締違規，在23日早上測得119-NE超速，行車
    速度106公里，該處限速為90公里，異議人超速16公里，所
    以我依法取締。（法官問：當時有無異議人所陳述之前車超
    速，本來要攔檢前車，前車未停，因而攔檢在後之異議人駕
    駛車輛之情形？）沒有。異議人前車距離異議人約300公尺
    至500公尺，我有先測前車，該車沒有超速，所以我就改測
    在後方異議人所駕駛的計程車，就測得時速為106公里，才
    攔檢異議人。」等語明確（見本院98年7月21日訊問筆錄）
    。異議人雖認警員持雷射測速槍所測得之車輛係前車云云，
    然衡諸證人游叔寶為目睹異議人前開違規行為執行勤務之警
    員，而依其到庭所述異議人之違規過程均甚翔實，並無瑕疵
    及違反經驗或論理法則之情形，且於本件卷存證據資料內並
    無任何積極證據足以證明證人所述虛偽，況且證人與異議人
    素不相識，並無仇隙，應無甘冒偽證重罪而設詞誣陷異議人
    之理；再者，交通警察掣單舉發違反道路交通管理處罰條例
    所列之違規事實，本質上為行政處分，係公務員基於職務上
    之權力，依法就特定之具體事件所為之具公法上效果之單方
    面行政行為，基於公務員為公法上行為具有公信力之原則，
    該行政行為當可被推定為真正。本件異議人既未就執勤警員
    之舉發有何違誤提出相關證據以供調查，而依卷存證據資料
    亦無其他積極證據足資證明該員警有捏造事實違法取締之情
    事，則執勤警員本其維護交通秩序及安全之職責所為之上開
    舉發行為，自應受到合法及正確之推定。
  (四)再本件雷達測速儀器雖無照相功能，但員警當場出示儀器測
    得數據供閱，且就交通警員掣單舉發違反道路交通管理處罰
    條例所列之違規事實，本質上為行政處分，係公務員基於職
    務上權力，就特定之具體事件所為具公法上效果之單方行政
    行為。另依道路交通管理處罰條例科處行政罰事件，依據公
    法爭議之舉證責任分配法則，固應先由行政機關就其業已履
    踐相關正當法律程序，以及人民應受處罰之客觀違反法令行
    為，負證明之責，惟行政機關對於前開應為舉證事項，非不
    得以執行查察取締勤務人員，依據調查人證之程序，使就親
    歷事實提供不可替代之證明方法，尤於當場舉發而非以科學
    儀器採證之交通違規事件，鑑於交通違規事實往往驟然而現
    、稍縱即逝，若一律要求舉發員警不分違規情節，均必須預
    留證據，俾便事後提出供法院審酌，除有現實技術可行性之
    困難外，勢將大幅提高交通管理之行政成本，並嚴重削弱道
    路交通管理之行政效能，此應非立法者制定道路交通管理法
    規之本意，是以異議人前開所辯，尚無可取。本件事證明確
    ，異議人上開違規行為堪以認定，應依法裁罰。
五、綜上，異議人確有於上開時、地駕駛營業小客車超速行駛之
    違規事實，原處分機關以異議人有汽車行駛高速公路超過規
    定最高速限（未滿20公里）之違規行為，依道路交通管理處
    罰條例第33條第1 項第1 款、第63條第1 項第1 款及違反道
    路交通管理事件統一裁罰基準表之規定，裁處罰鍰3,000 元
    ，並記違規點數1 點，核無違誤，從而，本件異議人之異議
    為無理由，應予駁回。
六、據上論斷，應依道路交通案件處理辦法第19條，裁定如主文
    。
中    華    民    國    98    年    7     月    31    日
                  交通法庭法    官  陳姵君
以上正本證明與原本無異。
對於本件裁定如有不服，應於送達後5 日內，向本院提出抗告書
狀，敘述抗告之理由，抗告於臺灣高等法院。
中    華    民    國    98    年    7     月    31    日
                          書 記 官  王佩珠


司法院資訊處製作；財團法人民間司法改革基金會備份。
